臺灣彰化地方法院民事判決　　　　　　 100年度簡上字第94號
上　訴　人　陳麗鈴
被上訴人　　陳文瑞即必翔電動車
兼訴訟代理　林彬芬
人　　　　　　　　　　　35號3樓
上列當事人間請求清償債務事件，上訴人對於中華民國100年7月
5日本院員林簡易庭99年度員簡字第236號第一審判決提起上訴，
本院於民國100年11月15日言詞辯論終結判決如下：
    主      文
上訴駁回。
第二審訴訟費用新台幣壹仟伍佰元由上訴人負擔。
    事實及理由
一、被上訴人起訴主張：(1)上訴人陳麗鈴之父陳森於民國（下
    同）97年8月間發生車禍，住院開刀，僱請被上訴人林彬芬
    看護、照顧25日，以1日新台幣（下同）2,000元計算，應給
    付被上訴人林彬芬看護費50,000元，又委託被上訴人林彬芬
    辦理車禍保險理賠金之申請，同意支付被上訴人林彬芬20
    ,000元。嗣因陳森之子女包括上訴人不照顧陳森，陳
    森復於98年7月間委託被上訴人林彬芬代為提起遺棄罪之告
    訴，同意支付被上訴人林彬芬紅包30,000元。合計陳森應
    給付被上訴人林彬芬之金額為100,000元；(2)另陳森於98
    年11月17日向被上訴人陳文瑞即必翔電動車購買電動車一部
    ，價金40,000元，其中頭期款10,000元由陳深恩代墊，餘款
    30,000元則未給付被上訴人陳文瑞即必翔電動車。故陳森
    應給付被上訴人陳文瑞即必翔電動車之金額為30,000元。茲
    因陳森於98年12月6日死亡，上訴人為其繼承人，自應繼
    承陳森上開債務，並聲明（一）上訴人應於繼承被繼承人
    陳森所得遺產範圍內分別給付被上訴人林彬芬100,000元
    ，給付被上訴人陳文瑞即必翔電動車30,000元。
二、上訴人則以：（一）陳森因發生車禍因而住行政院衛生署
    彰化醫院13日，被上訴人林彬芬為醫師對於陳森發生車禍
    而行手術前將病情告知之人，不足以認定陳森有僱請被上
    訴人林彬芬擔任看護，且彰化醫院護理紀錄所載，僅97年8
    月30日、31日有記載「看護伴」，其餘皆無記載，陳森顯
    無僱請看護之情形，原判決以推測方式作為判斷基礎，有違
    證據法則，且陳森有二戶活期存款，分別於97年8月28日
    自永靖郵局0000000帳戶提領3萬元，97年9月17日自永靖鄉
    農會00000-0-0帳戶提領2萬元，若陳森有僱請被上訴人林
    彬芬看護，則陳森之活期存款已可供其日常生活及看護所
    需之支出，豈有未支付看護費用之理？況自97年9月6日陳
    森出院，至98年12月6日死亡，長達一年之久，被上訴人林
    彬芬豈有不向陳森追討之理？縱認被上訴人林彬芬有看護
    行為，僅僅兩日偶一為之，係基於朋友情誼，難認有收取對
    價之意。又證人黃世清均無法正確陳述被上訴人林彬芬看護
    期間、地點及陳森何時向證人黃世清告知，其證詞可信度
    顯有疑義。（二）陳森與被上訴人陳文瑞即必翔電動車兩
    者間並無訂立電動車買賣契約，被上訴人陳文瑞即必翔電動
    車所出具之未付款證明書、電動車照片2張，關於電動車之
    相片拍攝日為99年11月1日顯為臨訟拍攝，均無從證明陳
    森有向被上訴人陳文瑞即必翔電動車購買電動車，又陳森
    既於98年10月3日出院，表示其身體狀況已經正常，何需使
    用電動車代步？且證人陳場、黃世清證稱陳森確有購買電
    動車皆係聽陳深恩之轉述，其證詞可信度顯有疑義，縱認陳
    森有購買電動車，從陳森分別於98年8月20日、10月13
    日自永靖鄉農會00000-0-0帳戶領取4萬及2萬5,000元，可知
    陳森有足夠之現金支付買賣電動車之價金等語資為抗辯。
三、原審判決命(一)上訴人應於繼承其被繼承人陳森所得遺產範
    圍內給付被上訴人林彬芬、陳文瑞即必翔電動車各26,000元
    、30,000元。(二)被上訴人其餘之訴駁回。(三)訴訟費用1,880
    元由上訴人負擔1,000元，餘由被上訴人負擔（原審駁回部
    分因當事人未上訴而確定）。上訴人不服上開判決，上訴聲
    明：(一)原判決不利於上訴人部分廢棄。(二)上開廢棄部分
    ，被上訴人於第一審之訴均駁回。（三）第一、二審及上訴
    費用均由被上訴人共同負擔。被上訴人則聲明：(一)上訴駁
    回。(二) 上訴費用由上訴人負擔。
四、兩造爭執要點為：上訴人於繼承其被繼承人陳森所得遺產
    範圍內得否拒絕給付被上訴人看護費用及買賣電動車之價金
    ？茲就兩造爭點及本院得心證之理由分述如下：(一)上訴人之
    被繼承人陳森於97年8月20日發生車禍，受有右膝後十字
    韌帶撕裂性骨折等傷害，自同年8月25日起至9月6日止於行
    政院衛生署彰化醫院住院13日，並施行開放性復位手術，醫
    師於手術前將病情告知被上訴人林彬芬，並由被上訴人林彬
    芬在病情告知紀錄表簽名，此情有原審卷所附之和解書、診
    斷證明書及行政院衛生署彰化醫院出院病歷摘要、病歷記錄
    、護理紀錄等件附卷足證，足見陳森於住院13日期間，確
    有受看護、照顧之必要。又依前揭護理記錄記載，陳森於
    住院期間確有看護陪同，而被上訴人林彬芬又係醫師為陳
    森施行手術前所告知病情之人，可知被上訴人林彬芬於陳
    森手術住院期間應均在場，參以證人黃世清於原審結證稱伊
    從95年間任溪湖鎮湳底里里長至99年7月31日，陳森曾告
    知伊被上訴人林彬芬為其看護等語，堪認陳森確有雇請被
    上訴人林彬芬自97年8月25日至9月6日手術期間任看護、照
    顧陳森13日無訛，且被上訴人林彬芬與陳森非為親屬，
    對於陳森並無扶養、照顧之義務，其付出勞力看護、照顧
    陳森，當不可能不收受相當對價，其主張以1日2,000元計
    算看護費，衡以一般看護之行情，尚屬適當，則陳森即應
    給付被上訴人林彬芬看護費26,000元（2,000元×13日＝
    26,000元）。至上訴人抗辯主張以：陳森有二戶活期存款
    ，分別於97年8月28日自永靖郵局之0000000帳戶提領3萬元
    ，97年9月17日自永靖鄉農會00000-0-0帳戶提領2萬元，若
    陳森有僱請被上訴人林彬芬看護，則陳森之活期存款已
    可供其日常生活及看護所需之支出，豈有未支付看護費用之
    理？均屬臆測之詞，並不能證明陳森確已將所提領款項確
    實支付被上訴人林彬芬之看護費用，其主張即非可採。(二)次
    查上訴人之被繼承人陳森確有購買一部電動車使用之事實
    ，分據證人陳場、黃世清結證屬實，並有被上訴人陳文瑞即
    必翔電動車所提出之電動車照片2張在卷可參，其中1張照片
    並顯示電動車之椅背印有：「必翔電動車、00-00000 00、
    溪湖交流道東邊」，可知該電動車確來自於必翔電動車商號
    ，復參以前開行政院衛生署彰化醫院出院病歷摘要記載，陳
    森於98年10月3日出院後，於同年12月倒在自家門口，經
    送醫院住院治療，旋於同年月6日死亡，堪認陳森於98年
    11月間之身體狀況應已不佳，有以電動車代步之必要，況且
    被上訴人陳文瑞即必翔電動車係以販賣電動車為業，依理亦
    不可能贈送或借用電動車給陳森使用等情，堪認被上訴人
    陳文瑞即必翔電動車主張陳森於98年11月17日向其購買電
    動車一部為真正，而被上訴人陳文瑞即必翔電動車主張陳
    森尚積欠電動車尾款30,000元未給付一節，因陳森確有向
    被上訴人陳文瑞即必翔電動車購買電動車價金40,000元，且
    上訴人未能舉證證明陳森或其自己業已清償尾款30,000元
    ，是陳森即應給付電動車之價金30,000元於被上訴人陳文
    瑞即必翔電動車，按當事人主張有利於己之事實，就其事實
    有舉證之責任。又認定事實所憑之證據，不以直接證據為限
    ，如採用間接證據，其所成立之證據，在直接關係上，雖僅
    足以證明他項事實，但由此他項事實，本於推理之作用足以
    證明待證事實即不違背民事訴訟法第222條第3項之論理法則
    及經驗法則（參照最高法院100年度台上字第454號判決），
    綜上，被上訴人請求上訴人應於繼承被繼承人陳森所得遺
    產範圍內分別給付被上訴人林彬芬26,000元，給付被上訴人
    陳文瑞即必翔電動車30,000元，即屬有理由，應予准許。
五、綜上所述，被上訴人此部分之主張為可採，上訴人所辯均無
    可取。是原審為被上訴人勝訴部分之判決（駁回部分因未上
    訴而確定），於法並無違誤。上訴論旨，就原審取捨證據及
    認定事實，指摘原判決不當，求予廢棄，非有理由，應予駁
    回。
六、據上論結，本件上訴為無理由，依民事訴訟法第436條之1第
    3項、第449條第1項、第78條，判決如主文。
中  華    民    國    100  年    11   月       29      日
        民事第二庭    審判長法  官    羅培昌
                            法  官    陳弘仁
                            法  官    李言孫
以上正本係照原本作成。
不得上訴。
中    華    民    國   100    年    11    月    29    日
                            書記官    林曉汾